【裁判字號】    98,易,1832
【裁判日期】    990113
【裁判案由】    毒品危害防制條例
【裁判全文】
臺灣臺北地方法院刑事判決              98年度易字第1832號
公  訴  人  臺灣臺北地方法院檢查署檢察官
被      告  甲○○
上列被告因違反毒品危害防制條例案件，經檢察官提起公訴（九
十八年度毒偵字第一一三五號、第一五七○號），被告於審理中
為有罪之陳述，經本院裁定改行簡式審判程序，判決如下：
    主  文
甲○○施用第二級毒品，累犯，處有期徒刑陸月，如易科罰金，
以新臺幣壹仟元折算壹日；又施用第二級毒品，累犯，處有期徒
刑陸月，如易科罰金，以新臺幣壹仟元折算壹日，扣案之第二級
毒品甲基安非他命貳袋（驗餘淨重貳點零肆玖公克）沒收銷燬
，外包裝袋貳只及吸食器壹個沒收。應執行有期徒刑拾月，如易
科罰金，以新臺幣壹仟元折算壹日，扣案之白色透明結晶塊貳袋
（驗餘淨重貳點零肆玖公克）沒收銷燬，外包裝貳只及吸食器
壹個沒收。
    事  實
一、甲○○前(一)於民國九十二年間因竊盜案件，經臺灣士林地方
    法院（下稱士林地院）以九十二年度士簡字第一五三六號判
    決判處有期徒刑四月確定，於九十三年十一月二十六日易科
    罰金執行完畢；(二)於九十二年間因施用毒品案件，經士林地
    院以九十二年度毒聲字第一○七四號裁定送勒戒處所，施以
    觀察、勒戒後，認無繼續施用毒品之傾向，於九十二年十二
    月二十六日釋放出所，並經臺灣士林地方法院檢察署（下稱
    士林地檢署）檢察官以九十二年度毒偵字第一三三二號為不
    起訴處分確定；(三)於九十三年間因竊盜案件，經士林地院以
    九十三年度士簡字第一六○三號判決判處有期徒刑六月確定
    ，於九十五年一月五日縮刑期滿執行完畢；(四)於九十四年間
    因施用毒品案件，經臺灣苗栗地方法院（下稱苗栗地院）以
    九十四年度易字第四○六號判決判處有期徒刑五月確定；(五)
    於九十四年間因竊盜案件，經本院以九十四年度易字第二○
    九一號判決判處有期徒刑八月確定，嗣經本院以九十六年度
    聲減字第一九四號裁定，就上開(四)、(五)二罪，各減為有期徒
    刑二月又十五日、四月，應執行有期徒刑五月確定，於九十
    六年七月十六日縮刑期滿執行完畢出監。
二、詎甲○○猶不知悔改，明知安非他命係毒品危害防制條例第
    二條第二項第二款所列之第二級毒品，不得非法持有、施用
    ，竟仍基於施用第二級毒品安非他命之犯意，先於九十八年
    三月十三日上午八時許，在位於臺北市○○區○○路四段某
    網咖之廁所內，以點火燒烤安非他命而吸食煙霧之方式，施
    用第二級毒品安非他命一次，嗣因另案為警查獲時，經其同
    意採集尿液送驗，呈安非他命陽性反應，而悉上情。復於九
    十八年五月十二日晚間十時許，在臺北市萬華區○○○路三
    六之二九號七樓住處內，以將安非他命置於吸食器內點火燒
    烤吸食煙霧之方式，施用第二級毒品安非他命一次，嗣於翌
    日上午九時許，經其同意搜索上開處所，扣得第二級毒品安
    非他命二袋（驗餘淨重二點零四三九公克）及吸食器一個，
    採集其尿液送驗，呈安非他命陽性反應，始查悉上情。
三、案經臺北市政府警察局大同分局及臺北縣政府警察局三重分
    局報告臺灣臺北地方法院檢察署檢察官偵查起訴。
    理  由
一、本件被告所犯非死刑、無期徒刑、最輕本刑為三年以上有期
    徒刑之罪，或高等法院管轄第一審之案件，被告於本院審理
    中，就被訴事實為有罪之陳述，經告以簡式審判程序之旨，
    並聽取檢察官及被告之意見後，本院裁定進行簡式審判程序
    ，是本件之證據調查，依刑事訴訟法第二百七十三條之二規
    定，不受同法第一百五十九條第一項、第一百六十一條之二
    、第一百六十一條之三、第一百六十三條之一及第一百六十
    四條至第一百七十條規定之限制，合先敘明。
二、上揭事實，業據被告分別於警詢及本院審理時自白不諱，且
    被告為警查獲時所採集之尿液經送驗結果，均呈安非他命類
    陽性反應，有臺灣尖端先進生技醫藥股份有限公司九十八年
    三月二十五日濫用藥物檢驗報告、臺灣檢驗科技股份有限公
    司九十八年六月二日濫用藥物檢驗報告及臺北市政府警察局
    偵辦毒品案件尿液檢體委驗單在卷可考，另被告為警搜索時
    扣得白色透明結晶二袋（驗餘淨重二點零四三九公克）及吸
    食器一個，白色透明結晶經鑑定結果，含甲基安非他命成分
    ，有交通部民用航空局航空醫務中心九十八年五月二十五日
    航藥鑑字第○九八二五七八號毒品鑑定書一紙在卷可稽。堪
    認被告之自白兼具任意性與真實性，可為犯罪證據。
三、按毒品危害防制條例於九十二年七月九日修正公佈，自九十
    三年一月九日施行，其中第二十條、第二十三條將施用毒品
    之刑事處遇程式，區分為「初犯」及「五年內再犯」、「五
    年後再犯」，依其立法理由之說明：「初犯」，經觀察、勒
    戒或強制戒治後，應為不起訴處分或不付審理之裁定；經觀
    察、勒戒或強制戒治執行完畢釋放後，「五年內再犯」者，
    因其再犯率甚高，原實施之觀察、勒戒及強制戒治既已無法
    收其實效，爰依法追訴或裁定交付審理。至於經觀察、勒戒
    或強制戒治執行完畢釋放後，「五年後再犯」者，前所實施
    之觀察、勒戒或強制戒治已足以遮斷其施用毒品之毒癮，為
    期自新及協助其斷除毒癮，仍適用「初犯」規定，先經觀察
    、勒戒或強制戒治之程序。從而依修正後之規定，僅限於「
    初犯」及「五年後再犯」二種情形，始應先經觀察、勒戒或
    強制戒治程序，倘被告於五年內已再犯，經依法追訴處罰，
    縱其第三次（或第三次以上）再度施用毒品之時間，在初犯
    經觀察、勒戒或強制戒治執行完畢釋放五年以後，已不合於
    「五年後再犯」之規定，且因已於「五年內再犯」，顯見其
    再犯率甚高，原實施觀察、勒戒或強制戒治，已無法收其實
    效，即應依該條例第十條處罰（最高法院九十五年五月九日
    九十五年度第七次刑事庭會議決定意旨、最高法院九十五年
    度臺非字第五九號判決及同院九十五年度臺非字第六五號判
    決可資參照）。查被告前於九十二年間因施用毒品案件，經
    士林地院以九十二年度毒聲字第一○七四號裁定送勒戒處所
    ，施以觀察、勒戒後，認無繼續施用毒品之傾向，於九十二
    年十二月二十六日釋放出所，並經士林地檢署檢察官以九十
    二年度毒偵字第一三三二號為不起訴處分確定。復於九十四
    年間，因施用毒品案件經苗栗地院判處有期徒刑，於九十六
    年七月十六日執行完畢出監等情，有臺灣高等法院被告前案
    紀錄表等在卷可按，是雖被告前受觀察勒戒執行完畢之日距
    為本案施用毒品犯行時已相隔五年以上，然其於九十二年十
    二月二十六日觀察勒戒執行完畢後，五年以內之九十四年間
    又因施用毒品犯行，由苗栗地院判處罪刑確定，本件施用毒
    品犯行，距離前次施用毒品犯行時間亦未逾五年，顯見被告
    之再犯率甚高，而無五年戒斷期之存在，其本件施用毒品犯
    行自無再經觀察勒戒、強制戒治之必要，應逕予論罪科刑。
    本件事證已明，被告犯行堪以認定。
四、核被告所為，均係犯毒品危害防制條例第十條第二項之施用
    第二級毒品安非他命罪。其施用前非法持有第一級毒品之低
    度行為，已為施用之高度行為所吸收，不另論罪。查被告有
    如事實欄所載犯罪科刑及執行情形，有臺灣高等法院被告前
    案紀錄表在卷可稽，是被告於有期徒刑執行完畢後五年內，
    故意再犯本件有期徒刑以上之罪，均應依刑法第四十七條第
    一項之規定，論以累犯，並加重其刑。被告所犯上開二次施
    用第二級毒品罪，犯意各別，行為互殊，應予分論併罰。爰
    審酌被告前已因施用毒品令入勒戒處所觀察勒戒及執行刑罰
    ，猶不能斷絕毒癮而一再施用，顯見其自制力薄弱，惟其施
    用毒品僅屬自殘行為，對於他人之法益尚無直接之侵害，及
    其犯後坦承犯行，態度尚稱良好等一切情狀，分別量處如主
    文所示之刑，並定其應執行刑，及參酌司法院釋字第三六六
    號、第六六二號解釋諭知易科罰金之折算標準。扣案第二級
    毒品甲基安非他命二袋（驗餘淨重二點零四三九公克），屬
    第二級毒品違禁物，應依毒品危害防制條例第十八條第一項
    前段沒收銷燬，盛裝上開毒品甲基安非他命包裝袋二只及扣
    案吸食器一個，為被告所有供施用毒品安非他命犯罪所用之
    物，業據被告供明在卷，依刑法第三十八條第一項第二款，
    宣告沒收。
據上論斷，應依刑事訴訟法第二百七十三條之一、第二百九十九
條第一項前段，毒品危害防制條例第十條第二項、第十八條第一
項前段，刑法第十一條前段、第四十七條第一項、第四十一條第
一項前段、第五十一條第五款、第三十八條第一項第二款，判決
如主文。
本案經檢察官孫沛琦到庭執行職務。
中    華    民    國    99    年    1     月    13    日
                  刑事第九庭    法  官  徐淑芬
以上正本證明與原本無異。
如不服本判決應於收受送達後十日內向本院提出上訴書狀，並應
敘述具體理由；其未敘述上訴理由者，應於上訴期間屆滿後二十
日內向本院補提理由書（均須按他造當事人之人數附繕本）「切
勿逕送上級法院」。
                                書記官  劉郅享
中    華    民    國    99    年    1     月    13    日
附錄本案論罪科刑法條全文：
毒品危害防制條例第十條
施用第一級毒品者，處六月以上五年以下有期徒刑。
施用第二級毒品者，處三年以下有期徒刑。

司法院資訊處製作；財團法人民間司法改革基金會備份。
